【裁判字號】    99,審易,3834
【裁判日期】    991104
【裁判案由】    業務侵占
【裁判全文】
臺灣高雄地方法院刑事判決            99年度審易字第3834號
公  訴  人  臺灣高雄地方法院檢察署檢察官
被      告  乙○○
上列被告因業務侵占案件，經檢察官提起公訴（99年度偵字第15
362 號），嗣因被告就被訴事實為有罪陳述，經本院告知簡式審
判程序意旨並聽取公訴人及被告之意見後，本院合議庭裁定由受
命法官獨任依簡式審判程序審理，判決如下：
    主  文
乙○○犯業務侵占罪，累犯，處有期徒刑壹年肆月。
    事  實
一、乙○○前於民國88年間因偽造有價證券及侵占案件，經臺灣
    屏東地方法院（下稱屏東地院）以88年度訴字第498 號分別
    判處有期徒刑2 年、2 年，應執行有期徒刑3 年10月確定，
    於91年6 月4 日縮短刑期假釋出監，並付保護管束，於92年
    12月18日保護管束期滿，假釋未經撤銷執行完畢。詎其猶不
    知悔改，自97年4 月間起，受僱於博祥公寓大廈管理維護有
    限公司（下稱博祥公司），並經該公司派駐高雄市左營區○
    ○○路210 號「都市新生活大廈」擔任組長，負責收取該大
    廈住戶之管理費及汽機車清潔費，為從事業務之人。其明知
    住戶所交付之管理費及汽機車清潔費，為業務上持有之物，
    應於取得後繳回博祥公司存入上開大廈銀行帳戶入帳，竟利
    用職務之便，竟意圖為自己不法之所有，於97年4 月間起至
    99年3 月9 日止，接續將業務上所收取之管理費及汽機車清
    潔費合計新臺幣（下同）505,032 元，以變易持有為不法所
    有之意思予以侵占入己，挪供清償個人債務之用。嗣經都市
    新生活大廈管理委員會對帳後發覺有異，經博祥公司人員前
    往督導查核後，始悉上情。
二、案經博祥公司訴由臺灣高雄地方法院檢察署檢察官偵查起訴
    。
    理  由
一、本件被告乙○○所犯係死刑、無期徒刑、最輕本刑為3 年以
    上有期徒刑以外之罪，其於審判程序中就被訴事實為有罪之
    陳述，經法官告知簡式審判程序之旨，並聽取公訴人及被告
    之意見後，經本院合議庭裁定由受命法官獨任進行簡式審判
    程序。又本件卷內之證據調查，依同法第273 條之2 規定，
    不受第159 條第1 項關於傳聞法則規定之限制，依法均有證
    據能力，合先敘明。
二、訊據被告對於上揭犯罪事實坦承不諱，核與證人即博祥公司
    告訴代理人甲○○於偵查中之證述相符（見偵卷第15至16、
    84至85、91至93頁），並有都市新生活大廈住戶97年至99年
    各月未存之管理費、汽車清潔費統計表及明細表、都市新生
    活大廈住戶97年至99年庫存管理費明細表各1 份、都市新生
    活大廈管理委員會之收據聯影本1 紙、被告出具之切結書各
    1 份可稽（見偵卷第46至81、87頁、本院卷第31頁），足認
    被告之任意性自白與事實相符，得為認定犯罪之依據。從而
    ，本案事證明確，被告上開犯行均堪認定，應依法論科。
三、核被告所為，係犯刑法第336 條第2 項之業務侵占罪。被告
    前後多次業務侵占行為，均係基於同一得財之決意，侵害之
    法益同一，各行為之獨立性極為薄弱，依一般社會健全觀念
    ，在時間差距上，難以強行分開，應視為數個舉動之接續施
    行，合為包括之一侵占行為予以評價，屬接續犯。又按行為
    時刑法第47條規定，曾受有期徒刑之執行完畢，5 年以內再
    犯有期徒刑以上之罪者，為累犯，加重其刑至二分之一；則
    接續犯者，僅須其一部行為係在另一犯罪所處有期徒刑執行
    完畢後5 年以內者，仍該當於該條所定累犯加重之要件，（
    最高法院95年度台上字第7346號判決意旨參照）。本件被告
    有如事實欄所載，因偽造有價證券及侵占案件，經屏東地院
    以88年度訴字第498 號分別判處有期徒刑2 年、2 年，應執
    行有期徒刑3 年10月確定，於91年6 月4 日縮短刑期假釋出
    監，並付保護管束，於92年12月18日保護管束期滿，假釋未
    經撤銷執行完畢之事實，有臺灣高等法院被告前案紀錄表在
    卷可參，其受有期徒刑之執行完畢後，5 年以內故意再犯本
    件有期徒刑以上之罪，為累犯，應依刑法第47條第1 項之規
    定，加重其刑。爰審酌被告前有多次業務侵占前科，其於94
    年8 月至12月間擔任大廈總幹事職務，因業務侵占管理費，
    經臺灣高雄地方法院檢察署檢察官以95年度偵字第31427 號
    為緩起訴處分確定；又於95年2 月至8 月間擔任社區管委會
    總幹事，因業務侵占管理費等款項，經臺灣士林地方法院以
    98年度審易字第2331號判處有期徒刑1 年，減為有期徒刑6
    月確定；又於95年9 月至12月間擔任大樓總幹事，因業務侵
    占住戶管理費，經臺灣高等法院高雄分院以99年度上易字第
    377 號判處有期徒刑7 月，減為有期徒刑3 月又15日確定，
    有上開臺灣高等法院被告前案紀錄表及上開緩起訴處分書、
    確定判決書在卷可憑（見本院卷第14至20頁），素行不佳，
    竟猶不知悔改，貪圖私利，再次利用擔任大廈組長職務之機
    會，侵占住戶管理費及汽機車清潔費等款項，顯然毫無悔改
    、警惕之意，其將業務上所持有之款項侵占入己，非但有虧
    職守，並損及他人權益，所為實不足取，且屢次以相同手法
    犯案，遂行侵占他人款項之目的，多達4 次，惡性非輕，不
    宜寬貸，衡以本件被告所侵占之金額高達505,032 元，數額
    非少，迄今又未與被害人達成和解，賠償其所受損害，亦有
    不該，並考量其於本院審理時尚能坦承犯行，犯後態度尚可
    ，且當庭表達願意先行給付數萬元賠償被害人之意願，而被
    害人僅同意被告一次還清，及其犯罪動機、目的、手段、所
    生損害，自稱大學畢業、現仍擔任大廈管理員、月薪17,000
    元、因積欠地下錢莊金錢尚未還清致罹刑典等一切情狀（見
    本院卷第43至44頁），量處如主文所示之刑，以示懲儆。
據上論斷，應依刑事訴訟法第299 條第1 項前段、第273 條之1
第1 項，刑法第336 條第2 項、第47條第1 項，刑法施行法第1
條之1第1 項、第2 項前段，判決如主文。
本案經檢察官王兆琳到庭執行職務。
中    華    民    國    99    年    11    月    4    日
                      刑事第十庭      法  官  周佳佩
以上正本證明與原本無異。
如不服本判決應於收受送達後10日內向本院提出上訴書狀，並應
敘述具體理由；如未敘述上訴理由者，應於上訴期間屆滿後20日
內向本院補提理由書（均須按他造當事人之人數附繕本）「切勿
逕送上級法院」。
中    華    民    國    99    年    11    月    4     日
                                      書記官  李承悌
附錄本案論罪科刑法條：
刑法第336 條第2 項
對於業務上所持有之物，犯前條第1 項之罪者，處6 月以上5 年
以下有期徒刑，得併科3 千元以下罰金。

司法院資訊處製作；財團法人民間司法改革基金會備份。
